臺灣臺南地方法院民事裁定　　　　　 100年度消債更字第43號
聲　請　人
即　債務人　顏淑英
上列當事人因消費者債務清理事件聲請更生，本院裁定如下：
    主  文
債務人顏淑英自民國一００年十月十一日十七時起開始更生程序
；並命司法事務官進行本件更生程序。
    理  由
一、按債務人不能清償債務或有不能清償之虞，且無擔保或無優
    先權之債務總額未逾新臺幣（下同）1,200萬元者，於法院
    裁定開始清算程序或宣告破產前，得向法院聲請更生。法院
    開始更生程序之裁定，應載明其年、月、日、時，並即時發
    生效力，消費者債務清理條例第3條、第42條第1項、第45條
    第1項分別定有明文。又按債務人對於金融機構因消費借貸
    、自用住宅借款、信用卡或現金卡契約而負債務，在聲請更
    生或清算前，應提出債權人清冊，以書面向最大債權金融機
    構請求協商債務清償方案，並表明共同協商之意旨。而消費
    者債務清理條例施行前，債務人依金融主管機關協調成立之
    中華民國銀行公會會員辦理消費金融案件無擔保債務協商機
    制與金融機構成立協商者，不得聲請更生或清算，但因不可
    歸責於己之事由，致履行顯有重大困難者，不在此限，消費
    者債務清理條例第151條第1項、第5項、第6項亦定有明文。
二、本件聲請意旨略以：聲請人即債務人顏淑英現任職於臺灣麥
    當勞餐廳股份有限公司臺南民族分公司（下稱麥當勞公司）
    ，每月薪資約為11,128元，除此薪資收入外，尚有掛名理特
    國際有限公司之投資1筆（負責人為債務人之胞弟顏銘稚）
    ，然累積債務總金額已達1,198,587元，前曾依照中華民國
    銀行公會會員辦理消費金融案件無擔保債務協商機制，與債
    權人中國信託商業銀行股份有限公司（下稱中信銀行）等5
    家銀行成立協商，每月應還款金額為12,874元，嗣債務人於
    民國97年9月向中信銀行申請變更還款方案，並自97年11月
    起，分148期，利率4.88%，每月還款7,776元。惟債務人於
    98年10月罹患慢性腎衰竭住月接受手術，之後即須藉由機器
    洗腎，並定期至醫院回診，於住院期間完全無工作收入，不
    僅協商款甚至連生活費均係靠借款才得以度日，雖債務人自
    99年l月起因病領有殘障手冊政府補助每月4,000元，惟體力
    已大不如前，所能工作之時數有限，導致收入一直無法增加
    ，長期收支不平衡，不得已於99年7月毀諾，有不可歸責於
    己致履行協商條件顯有重大困難之事由，符合消費者債務清
    理條例第3條、第151條第5項但書之規定，爰依上開規定，
    提出財產及收入狀況說明書、債權人清冊、債務人清冊，聲
    請更生等語。
三、經查：
  (一)債務人雖主張其現任職於麥當勞公司，每月薪資約11,128元
    ，另自99年1月起，每月領有殘障補助4,000元等語，並提出
    綜合所得稅各類所得資料清單中華民國身心障礙手冊、郵政
    存簿儲金簿影本為憑；惟經本院依職權向債務人任職之麥當
    勞公司函查其薪資結果，債務人自99年1月1日起至100年4月
    27日止，累計薪資總額為182,340元，有麥當勞公司檢附債
    務人自99年1月1日起至100年4月27日止個人工時明細表資料
    1紙可稽，是債務人平均每月薪資應約為11,396元（計算式
    ：182,34016＝11,396，元以下4捨5入）。是以，債務人
    任職麥當勞公司之平均每月薪資為11,396元，加計政府殘障
    補助金4,000元，其每月收入約為15,396元，應先敘明。
  (二)又債務人主張其債務總金額已達1,198,587元，前曾於消費
    者債務清理條例施行前，與各債權銀行就無擔保債務成立協
    商，約定每月償還12,874元，嗣債務人向最大債權金融機構
    中信銀行申請變更還款方案，約定自97年11月起，分148期
    ，利率4.88%，每月還款7,776元；及債務人除上開薪資收入
    外，僅偶掛名理特國際有限公司之投資1筆等事實，業據提
    出債權人清冊、財產及收入狀況說明書、債務人清冊、財團
    法人金融聯合徵信中心當事人查詢個人資料（信用報告）、
    勞工保險被保險人投保資料表、戶籍謄本、財政部臺北市南
    區國稅局95至98年度綜合所得稅各類所得資料清單暨財產歸
    屬資料清單、中華民國身心障礙手冊、95年度銀行公會債務
    協商機制變更還款條件增補約據、中信銀行代收業務繳款憑
    證、診斷證明書、郵政存簿儲金簿影本、房屋租賃契約書等
    件為證，並經本院依職權函詢中信銀行及調取債務人之郵政
    、勞及健保資料、電子稅務閘門財產所得調件明細表、財政
    部臺灣省南區國稅局所得稅之申報資料、理特國際有限公司
    基本資料等文件審閱，核屬相符，堪認債務人確已達不能清
    償債務或有不能清償之虞之程度。又債務人無擔保或無優先
    權之債務總額亦確實未逾1,200萬元等情，亦有財團法人金
    融聯合徵信中心當事人綜合信用報告書在卷可憑。另聲請人
    前未曾經法院宣告清算程序或宣告破產，亦未曾依消費者債
    務清理條例或破產法之規定而受刑之宣告等節，有本院民事
    紀錄科查詢表、臺灣高等法院被告前案紀錄表在卷可憑。
  (三)債務人雖曾於消費者債務清理條例施行前，與各債權銀行就
    無擔保債務成立協商，約定自95年7月起，分120期，每月償
    還12,874元，嗣債務人於97年9月向中信銀行申請變更還款
    方案，並自97年11月起，分148期，利率4.88%，每月還款7,
    776元等情，有95年度銀行公會債務協商機制變更還款條件
    增補約據附卷可稽，然債務人現任職於麥當勞公司，每月薪
    津加計政府殘障補助金約15,396元，已如上述，而按臺灣省
    100年每月每人最低生活費係9,829元，亦有內政部歷年最低
    生活費一覽表1份在卷可稽，則債務人每月所領之薪津15,39
    6元扣除其最低生活費9,829元，已不足支付其之前與各債權
    銀行就無擔保債務成立協商所約定每月應償還之7,776元，
    從而，債務人主張其係因不可歸責於己之事由，致履行上開
    協議顯有重大困難，堪予採信。
四、綜上所述，債務人僅係一般消費者，並未從事營業，其已達
    不能清償債務或有不能清償之虞之程度，其中無擔保或無優
    先權之債務，在1,200萬元以下，之前雖與各債權銀行達成
    協議，但因不可歸責於己之事由，致履行上開協議顯有重大
    困難，且未經法院裁定開始清算程序或宣告破產，又查無消
    費者債務清理條例第6條第3項、第8條或第46條各款所定駁
    回更生聲請之事由存在，則債務人聲請更生，應屬有據，爰
    裁定如主文。
中    華    民    國    100    年    10    月    11    日
                  民事第一庭  法  官  洪碧雀
以上正本係照原本作成。
本裁定不得抗告。
本裁定已於100年10月11日17時公告。
中    華    民    國    100    年    10    月    11    日
                              書記官  黃稜鈞